【裁判字號】    92,交上易,51
【裁判日期】    920311
【裁判案由】    過失傷害
【裁判全文】
臺灣高等法院刑事判決                            九十二年度交上易字第五一號
    上訴人  即
    自  訴  人  丙○○
    代  理  人  乙○○
    被      告  甲○○
右上訴人因被告業務過失傷害案件，不服臺灣臺北地方法院九十年度交自字第一八號
，中華民國九十二年一月八日判決，提起上訴，本院判決如左：
    主  文
上訴駁回。
    理  由
一、本案經本院審理結果，認第一審判決以被告甲○○係犯刑法第二百八十四條第二
    項前段業務過失傷害罪，被告甲○○合於刑法第六十二條前段，自首減刑之規定
    ，並審酌被告甲○○前於八十八年間因違反稅捐稽徵法案件，經臺灣苗栗地方法
    院判處拘役四十日，緩刑三年確定，並未曾受有期徒刑以上刑之宣告，此有本院
    被告全國前案記錄表附卷可憑，但本件車禍被告應負全部之過失程度、對自訴人
    所造成之傷害、犯後猶矢口否認過失犯行以及迄未與自訴人就民事賠償達成和解
    等一切情狀，判處「甲○○因業務過失傷害人，處拘役伍拾日，如易科罰金以
    佰元折算壹日。」認事用法及量刑均無不當，應予維持，並引用第一審判決書記
    載之事實、證據及理由。
二、自訴人上訴意旨略以：（一）本件係路人向警局報案，警員到達現場處理時，被
    告僅陳述肇事經過，但未承認犯罪及表示願意接受制裁，此與自首減刑之要件不
    合。（二）被告啟動汽車，不讓行進中之車輛、行人優先通行，卻仍自停車位開
    出，致告訴人受傷，被告應係間接故意傷害，而非過失傷害云云。
三、經查：
（一）被告於九十年二月十五日十三時二十五分許，欲駕駛其原停放在臺北市○○路
      ○段前外側車道路邊停車格之Ｋ六－九二二一號自用小客車離去，並無不能注
      意情事，詎疏未注意，貿然將車首左轉欲沿前揭信義路五段由東向西行駛，適
      有丙○○騎乘車牌號碼ＤＴＤ—八五五號輕型機車沿同路同車道同方向行經該
      處，見狀閃避不及，丙○○所騎乘輕型機車右手把遂擦撞甲○○所駕車輛左後
      視鏡，丙○○因而人車倒地，受有左小腿、左膝、雙手腕、右胸及右肩挫傷等
      傷害。經自訴人丙○○之指述在卷，且有道路交通事故調查報告表、交通事故
      談話紀錄表、道路交通事故補充資料表及自首調查表附卷可稽。自訴人有前述
      等傷害，亦有醫心堂中醫診所診斷證明書可證。
（二）按行車起步前應顯示方向燈，注意前後左右有無障礙或車輛行人，並應讓行進
      中之車輛行人優先通行，道路交通安全規則第八十九條第一項第六款定有明文
      。被被告駕車起步前未能及時注意自訴人仍撞及自訴人，可見其未遵守上開道
      路交通安全規則之規定而有過失至明。本件經送請臺北市車輛行車事故鑑定委
      員會鑑定，亦認本件交通事故之肇事原因為被告駕駛自用小客車起駛前不讓行
      進中車輛優先通行，有該會九十一年九月二十四日北鑑審字第○九一三○二四
      三三○○號鑑定意見書在卷為憑。被告之過失行為與自訴人所受傷害間，存有
      相當因果關係。
（三）再被告於肇事後，報案人或勤務中心轉告承辦警員、未報明肇事人姓名，警員
      前往現場處理時，被告在場，並當場承認為肇事人，此有台北市政府警察局信
      義分局交通分隊警員李榮鐘所填具自首調查報告表附卷可稽（見原審卷第八八
      頁、第八九頁）。則被告肇事後，在其上開犯行未為任何有偵查犯罪職權之公
      務員已知悉前，不逃避接受裁判而當場向警員自首，承認其為肇事人，被告既
      已向該管公務員申述犯罪事實，而不逃避接受裁判，仍合於刑法第六十二條前
      段所定，對於未發覺之犯罪自首而接受裁判之要件，應依該條規定減輕其刑。
（四）按刑法關於犯罪之故意，係採希望主義，不但直接故意，須行為人對於構成犯
      罪之事實具備明知及有意使其發生之兩個要件；即間接故意，亦須行為人對於
      構成犯罪之事實預見其發生，且其發生不違背行為人本意始能成立。若對於構
      成犯罪之事實，雖預見其能發生，而在行為人主觀上確信其不致發生者，仍應
      以過失論。本件被告係自外側車道路邊停車格貿然將車首左轉開出，主觀上確
      信其不致發生車禍，仍應以過失論。
四、本案事證已明，原判決據以論科，並無不合，自訴人上訴意旨仍執前詞指摘原判
    決不當，為無理由，應予駁回。
據上論斷，應依刑事訴訟法第三百七十三條、第三百六十八條，判決如主文。
中      華      民      國九十二    年      三      月     十一     日
                            臺灣高等法院交通法庭
                                審判長法  官  陳  祐  治
                                      法  官  楊  炳  禎
                                      法  官  王  炳  梁
右正本證明與原本無異。
不得上訴。
                                      書記官  潘  大  鵬
中      華      民      國      九十二  年      三      月     十二     日
附錄本案論罪科刑法條全文：
刑法第二百八十四條
因過失傷害人者，處六月以下有期徒刑，拘役或五百元以下罰金。致重傷者，處一年
以下有期徒刑，拘役或五百元以下罰金。
從事業務之人，因業務上之過失傷害人者，處一年以下有期徒刑、拘役或一千元以下
罰金。致重傷者，處三年以下有期徒刑，拘役或二千元以下罰金。


司法院資訊處製作；財團法人民間司法改革基金會備份。
